【裁判字號】    98,簡上,207
【裁判日期】    981231
【裁判案由】    詐欺
【裁判全文】
臺灣基隆地方法院刑事判決             98年度簡上字第207號
上  訴  人
即  被  告  丁○○
上列上訴人即被告因詐欺案件，不服本院基隆簡易庭98年度基簡
字第1442號，中華民國98年11月23日第一審刑事簡易判決（原聲
請案號：98年度偵字第4366號），提起上訴，本院管轄之第二審
合議庭判決如下：
    主      文
上訴駁回。
丁○○緩刑貳年。
    事實及理由
一、本案經本院審理結果，認第一審判決以被告丁○○係犯刑法
    第30條、第339條第1項之幫助詐欺罪，而判處被告有期徒刑
    2月，如易科罰金以新台幣1,000元折算1日，其認事用法均
    無違誤，量刑亦屬適當，應予維持，並引用第一審判決書記
    載之事實、證據及理由（如附件）。
二、被告即上訴人上訴意旨略以：被告對自己帳戶被他人利用觸
    法，深感後悔，請考慮被告曾經兵役體檢經判定為邊緣性智
    能不足，學習能力不佳，FIQ＝75等情況，年輕識淺，期能
    諭知緩刑或服勞役等語。
三、被告所涉如附件所示本件幫助詐欺之犯行，業據被害人乙○
    ○於警詢時證述明確，復有被告開立之基隆市第二信用合作
    社銘傳簡易分社帳號00000000000號帳戶開戶資料、交易資
    料查詢單、自動櫃員機交易明細表附卷可稽。本件事證明確
    ，其犯行洵堪認定。
四、核被告丁○○所為，係犯有刑法第30條、第339條第1項之幫
    助詐欺罪。被告係基於幫助之犯意提供其帳戶，為幫助犯，
    應依刑法第30條第2項按正犯之刑減輕之。原審審酌被告隨
    意提供個人個人極為重要之金融帳戶，供詐騙行為人獲取犯
    罪所得，影響社會正常交易安全及秩序，及犯後態度等一切
    情狀，量處被告有期徒刑2月，如易科罰金以新台幣1,000元
    折算1日，其認事用法並無違誤，量刑亦屬恰當，應予維持
    ，被告上訴指摘原審簡易判決不當，為無理由，應予駁回。
五、惟本院審酌被告前未曾受有期徒刑以上刑之宣告，有本院被
    告全國前案紀錄表在卷可按，本件犯行係一時失察，致罹刑
    章，且有賠償被害人乙○○之意願（見本院審理筆錄），惟
    因被害人乙○○經本院通知其試行和解，其因遠距及工作，
    不克前來，有本院公務電話1紙在卷可參，本院認被告顯有
    悔過之意，本件刑之宣告，已足收警惕之效，因認所處之刑
    ，以暫不執行為適當，併予宣告緩刑2年，以策自新。
據上論斷，應依刑事訴訟法第455 條之1 第3 項、第368 條、第
373 條，刑法第74條第1 項第1 款，判決如主文。
本案經檢察官丙○○到庭執行職務。
中    華    民    國    98    年    12    月    31    日
                     臺灣基隆地方法院刑事第三庭
                         審判長法  官  鄭景文
                               法  官  黃永定
                               法  官  陳姵君
以上正本證明與原本無異。
本件判決不得上訴。
中    華    民    國    99    年    1     月    5     日
                               書記官  王佩珠
附件：
臺灣基隆地方法院刑事簡易判決        98年度基簡字第1442號
聲  請  人  臺灣基隆地方法院檢察署檢察官
被      告  丁○○  男  22歲（民國○○年○月○○日生）
                    身分證統一編號：Ｚ000000000號
                    住基隆市○○區○○路38號
上列被告因詐欺案件，經檢察官聲請以簡易判決處刑（98年度偵
字第4366號），本院判決如下：
    主  文
丁○○幫助意圖為自己不法之所有，以詐術使人將本人之物交付
，處有期徒刑貳月，如易科罰金，以新臺幣壹仟元折算壹日。
    事實及理由
一、本件犯罪事實及證據除補充被告交付其設於基隆市第二信用
    合作社銘傳簡易分社之存摺、提款卡予詐欺集團成員之時間
    為民國98年8 月19日起至同年8 月26日該段期間之某時日外
    ，餘均引用檢察官聲請簡易判決處刑書（如附件）。
二、查被告提供其提款卡之相關物件，為他人之詐欺取財犯行提
    供助力，尚乏證據證明被告以自己實施詐欺犯罪之意思，而
    與他人有詐欺犯罪之犯意聯絡，或被告有直接參與詐欺犯罪
    構成要件行為之分擔情事，尚難論以共同正犯。是核被告所
    為，係犯刑法第339 條第1 項、第30條第1 項詐欺取財罪之
    幫助犯。被告幫助他人犯前開罪名，依刑法第30條第2 項之
    規定，按正犯之刑減輕之。爰審酌被告犯罪動機、目的、手
    段，提供帳戶作為他人詐騙財物之工具，助長他人犯罪，增
    加政府查緝犯罪之困難，危害財產安全及社會秩序，暨犯後
    否認犯罪等一切情狀，量處如主文所示之刑，並諭知易科罰
    金之折算標準。
三、依刑事訴訟法第449 條第1 項前段、第3 項、第454 條第2
    項，刑法第339 條第1 項、第30條第1 項前段、第2 項、第
    41條第1 項前段，刑法施行法第1 條之1 ，逕以簡易判決處
    刑如主文。
四、如不服本判決，應於收受送達之翌日起10日內提出上訴狀，
    上訴於本院第二審合議庭。
中    華    民    國    98    年    11    月    23    日
                  基隆簡易庭法  官  黃梅淑
以上正本證明與原本無異。
如不服本判決，應於判決送達後10日內，向本院提出上訴書狀，
上訴於本院合議庭，並按他造當事人之人數附具繕本。
中    華    民    國    98    年    11    月    23    日
                            書記官  盧鏡合
附錄本判決論罪科刑法條：
刑法第339 條第1 項
意圖為自己或第三人不法之所有，以詐術使人將本人或第三人之
物交付者，處5年以下有期徒刑、拘役或科或併科1,000元以下罰
金。
附件：
臺灣基隆地方法院檢察署檢察官聲請簡易判決處刑書
                                      98年度偵字第4366號
    被      告  丁○○  男  22歲（民國○○年○月○○日生）
                        住基隆市○○區○○路38號
                        國民身分證統一編號：Ｚ000000000號
上列被告因詐欺案件，業經偵查終結，認為宜以簡易判決處刑，
茲將犯罪事實及證據並所犯法條分敘如下：
        犯罪事實
一、丁○○能預見提供自己之金融機構帳戶存摺、金融卡及提款
    密碼予他人使用，可能幫助他人遂行詐欺取財犯行，仍不違
    背其本意，而基於幫助詐欺之不確定故意，將其所開立之基
    隆市第二信用合作社銘傳簡易分社帳號00000000000 號帳戶
    之存摺、提款卡及密碼，於民國98年8 月26日前某時，在臺
    灣地區某不詳地點交付與某詐欺集團成員，嗣上揭詐欺集團
    成員意圖為自己不法之所有，基於詐欺之犯意聯絡，於98年
    8 月26日晚間7 時許，撥打乙○○之電話，向乙○○佯稱乙
    ○○於之前向網路購買商品，本來是一次付清貨款卻被誤設
    定成分期付款，需至提款機前按其指示操作即可取消分期付
    款之名義，致乙○○陷於錯誤，而於98年8 月26日晚間7 時
    8 分許，在某郵局提款機，將新臺幣2 萬9,987 元匯至丁○
    ○所有之上開帳戶，並於該款項匯入帳戶後，旋即提領一空
    。
二、案經基隆市警察局第一分局報告偵辦。
            證據並所犯法條
一、訊據被告丁○○雖坦承上開帳戶為其申請，惟矢口否認有何
    提供帳戶供詐欺集團詐騙他人匯款之幫助詐欺犯行，辯稱：
    上開帳戶沒有賣掉，是做為存款用，一直到98年8 月21日才
    發現遺失了，發現失竊後有用電話向銀行辦理掛失但未向警
    方報案等語。經查：（一）按金融存款帳戶，事關存戶個人
    財產權益之保障，一般人均有妥為保管阻止他人任意使用之
    認識，縱係存摺遭竊，理當即刻掛失止付，以防帳戶內金錢
    遭人竊領，甚或遭人以之作為犯罪工具使用。本件被告竟然
    對屬個人重要之金融帳戶僅空言上開存摺、提款卡及密碼不
    見，且被告未能具體說明，上開帳戶為何會遭詐騙集團使用
    ，若係單純不見，則該帳戶應仍在某垃圾堆裡，則詐騙集團
    如何取得該帳戶？自與常情不合，顯見其所辯係臨訟杜撰卸
    責之詞，不足採信。（二）又各金融機構之提款卡之密碼僅
    係提供帳戶所有人知悉，金融卡所有人亦通常會另外自行設
    定，他人實無從知悉該密碼為何，苟單純僅係遺失帳戶存摺
    及提款卡，他人難以使用上開帳戶作為提款之工具，況一般
    設定密碼，必以自身熟悉而旁人無從猜測之數字組合為要，
    被告不僅將存摺及提款卡放置於同一處所，提高遭人盜領之
    危險性，且將密碼寫在提款卡上，則形同未設密碼，豈不違
    背常理，啟人疑竇。再被害人係因受詐騙集團之詐術而轉帳
    ，倘詐騙集團係隨機竊得被告失竊之提款卡，衡情當無罔顧
    業已花費大量人力、物力、時間詐得被害人信任後，命被害
    人匯款至一隨時可能因掛失止付而不能提領款項之帳戶內之
    理？是詐騙集團於命被害人匯款入被告前揭帳戶內時，應已
    確信被告該帳戶可供正常使用，不致因被告掛失而無法使用
    ，且已確切知悉提款卡之密碼。而就此等事務之經驗法則判
    斷，則需被告自行提供提款卡、存摺等物，並告知提款卡密
    碼始能達成，從而堪認被告確曾交付前揭帳戶之存摺、提款
    卡予詐騙集團以利其詐騙他人財物，則被告所辯該帳戶係遺
    失云云，自難採信。（三）被告將上開存摺、提款卡提供予
    某不詳姓名年籍之人使用，卻無法供明有何確信不至遭利用
    為犯罪之情事，顯見被告容任該人利用其帳戶據以詐欺取財
    ，並不違被告之本意。況邇來，詐騙集團詐欺取財之犯罪類
    型層出不窮，該等犯罪多數係利用人頭帳戶作為出入帳戶，
    並經媒體多次廣為披載，被告既係成年且智力成熟之人，對
    此應知之甚詳，竟仍將其存摺、提款卡提供該人，而該人果
    據以為犯詐欺取財罪之出入帳戶，足見被告有容任該人利用
    其帳戶犯詐欺取財罪之不確定故意，允無疑義。綜上，上開
    犯行，業據被害人乙○○證述明確，且有上開帳戶之開戶基
    本資料及交易明細表、郵政自動櫃員機交易明細單各1 份在
    卷可資佐證，被告犯嫌已堪認定。
二、核被告所為係犯刑法第30條、第339 條第1 項之幫助詐欺罪
    嫌。
三、依刑事訴訟法第451 條第1 項聲請逕以簡易判決處刑。
    此  致
臺灣基隆地方法院基隆簡易庭
中    華    民    國    98    年    10    月    30    日
                              檢察官  甲  ○  ○
本件正本證明與原本無異
中    華    民    國    98    年    11    月    13    日
                              書記官  陳  亭  屹
附錄本案所犯法條全文：
中華民國刑法第30條
幫助他人實行犯罪行為者，為幫助犯。雖他人不知幫助之情者，
亦同。
幫助犯之處罰，得按正犯之刑減輕之。
中華民國刑法第339條第1項
意圖為自己或第三人不法之所有，以詐術使人將本人或第三人之
物交付者，處 5 年以下有期徒刑、拘役或科或併科 1 千元以下
罰金。

司法院資訊處製作；財團法人民間司法改革基金會備份。
